【裁判字號】    96,訴,674
【裁判日期】    970827
【裁判案由】    公共危險
【裁判全文】
臺灣宜蘭地方法院刑事判決               96年度訴字第674號
公  訴  人  臺灣宜蘭地方法院檢察署檢察官
被      告  甲○○
                    （另案在臺灣宜蘭監獄執行中）
            己○○
共      同
指定辯護人  本院公設辯護人丁○○
上列被告因公共危險案件，經檢察官提起公訴（96年度偵字第
1153號），本院判決如下：
    主  文
甲○○共同犯放火燒燬現供人使用之住宅罪，未遂，處有期徒刑
年柒月。
己○○無罪。
    事  實
一、甲○○、戊○○（所涉公共危險部分，業經本院以97年度訴
    字第35號刑事判決判處有期徒刑3年8月確定）於民國96年1
    月21日晚間8、9時許，在宜蘭縣蘇澳鎮隘丁公園喝酒聊天時
    ，甲○○、戊○○先前均曾與乙○○因細故發生口角，竟而
    懷恨在心，甲○○、戊○○遂基於放火燒燬現供人使用住宅
    之犯意聯絡，準備以寶特瓶及玻璃瓶包裝之汽油彈3顆，由
    甲○○聯絡不知情之己○○駕駛車牌號碼Ｔ9-7579號自用小
    客車至隘丁公園，搭載甲○○、戊○○前往乙○○位於宜蘭
    縣蘇澳鎮○○路25號住處。於同日晚間11時50分許，甲○○
    、戊○○、己○○抵達乙○○住處後，甲○○即下車手持汽
    油彈2顆，分別丟擲乙○○住處後方鐵門及住處左側車庫，
    戊○○則下車手持汽油彈1顆丟擲住處前方，因該汽油彈擊
    中騎樓水泥柱後掉落住處前方騎樓地面，而放火欲燒燬他人
    住宅。幸因乙○○及其母丙○○發覺失火後，而呼喊鄰居滅
    火，經鄰居以滅火器撲滅火勢後而未遂，但已造成住處後方
    鐵門上方欄杆有小部分受燒燻黑、車庫放置之雜物部分遭燒
    燬，及騎樓部分地面受燒煙燻。
二、案經宜蘭縣政府警察局蘇澳分局報請臺灣宜蘭地方法院檢察
    署檢察官偵查起訴。
    理  由
壹、檢察官起訴意旨認被告甲○○、己○○均係犯刑法第173條
    第1項放火燒燬現供人使用住宅罪，惟於本院97年6月17日準
    備程序期日中，檢察官當庭變更起訴法條，認被告甲○○、
    己○○2人均係係犯刑法第173條第3項、第1項放火燒燬現供
    人使用住宅未遂罪，合先敘明。
貳、被告甲○○部分：
一、訊據被告甲○○於審理中，對於上開事實均坦承不諱，經查
    ：
  (一)被害人乙○○位於宜蘭縣蘇澳鎮○○路25號住處，於96年1
    月21日晚間11時50分許，遭人丟擲汽油彈縱火等情，業據被
    害人乙○○（參見警卷第4頁96年1月23日警訊筆錄、警卷第
    6頁96年2月14日警訊筆錄、偵卷第8、9頁96年3月27日偵訊
    筆錄）、丙○○（警卷第2頁96年1月26日警訊筆錄、偵卷第
    6 頁96年3月27日偵訊筆錄）於警、偵訊中證述在卷。同案
    被告己○○及共犯戊○○於本院審理中，亦自承由己○○駕
    駛自用小客車搭載甲○○、戊○○至現場後，由甲○○、戊○○分持汽油彈丟擲等情。
  (二)上開房屋於火災後，經宜蘭縣政府消防局人員勘查本件火災
    案，製有火災原因調查報告書（警卷第40至85頁）1份在卷
    可稽。其中關於火災後之房屋狀況：「(1)宜蘭縣蘇澳鎮○○
    路25號（起火戶）2、3樓外觀無明顯燃燒痕跡，1樓車庫地
    面雜物堆有受燒碳化痕跡。」、「(2)‧‧‧起火戶1樓後方
    鐵門上方欄杆有小部分受燒燻黑積碳跡象。欄杆上並殘留少
    許受燒碳化布料，起火戶後方鐵門內側有少許酒瓶碎片。」
    、「(3)起火戶1樓騎樓與車庫水泥柱外側中段有布料受燒碳
    化、煙燻積碳現象，騎樓前水泥地有受燒煙燻積碳現象，起
    火戶1樓騎樓地面布料受燒碳化現象‧‧‧。」（警卷第47
    頁）。再經鑑識人員採集起火戶後門旁玻璃碎片及起火戶前
    門旁燒損寶特瓶送鑑定後，均檢出含有汽油類促燃劑，有內
    政部消防署96年1月31日消署調字第0960002557號函檢送之
    檢定報告在卷可參（警卷第64、65頁）。綜以現場燃燒情形
    及採樣跡證，關於本件火災起火處之研判，認「1.‧‧‧起
    火戶1樓車庫地面雜物堆有受燒碳化痕跡，且為獨立起火點
    」、「2.‧‧‧起火戶1樓後方鐵門上方欄杆有小部分受燒
    燻黑積碳現象，欄杆上並殘留少許受燒碳化布料，鐵門附近
    有保力達B酒瓶碎片有受燒碳化痕跡，且為獨立起火點。」
    、「3.‧‧‧騎樓與車庫水泥柱外側中段有布料受燒碳化、
    煙燻積碳現象，騎樓前水泥地有受燒煙燻積碳現象，1樓騎
    樓前水泥地有受燒煙燻積碳現象，寶特瓶受燒熱熔、變形現
    象，應塑膠寶特瓶為有彈性性質，研判應由先擊中水泥柱後
    掉落騎樓前地面，且為獨立起火點」（警卷第49頁）。是被
    告甲○○自承其持汽油彈2顆丟擲被害人住處後方鐵門及左
    側車庫及共犯戊○○持汽油彈丟擲住處前方等語，核與事實
    相符。
  (三)被告甲○○與共犯戊○○丟擲汽油彈之處所為現供人居住之
    住宅，被告甲○○猶持汽油彈朝住處後方鐵門及住處旁車庫
    丟擲，雖共犯戊○○所丟擲之汽油彈因擊中騎樓水泥柱而掉
    落住處騎樓地面，但足認被告甲○○、共犯戊○○汽油彈所
    丟擲之對象係被害人乙○○住處。加以被告甲○○使用之汽
    油彈形式，係將空寶特瓶、玻璃瓶內裝汽油所製成，於瓶身
    破裂後，內裝之汽油極易潑灑四處以致延燒，且本件幸因被
    害人乙○○、丙○○發覺失火後，呼喊鄰居滅火，經鄰居以
    滅火器撲滅火勢，始未延燒樓房之整體結構，但已造成住處
    後方鐵門上方欄杆有小部分受燒燻黑、車庫放置之雜物部分
    遭燒燬，及騎樓部分地面受燒煙燻等結果，足見被告甲○○
    自始即有放火燒燬現供人使用住宅之故意。
  (四)綜上所述，本件事證明確，被告甲○○放火犯行堪以認定，
    應依法論科。
二、核被告甲○○所為，係犯刑法第173條第3項、第1項放火燒
    燬現供人使用住宅未遂罪。被告甲○○就上開放火犯行與戊○○間，有犯意之聯絡及行為之分擔，為共同正犯。被告甲○○著手放火行為之實行，而未致燒燬他人住宅之程度，為
    未遂犯，依刑法第25條第2項減輕其刑。爰審酌被告甲○○
    僅與被害人有口角糾紛，竟持汽油彈丟擲他人住處，嚴重影
    響他人生活安全，雖於犯後坦承犯行，但依其犯罪之動機、
    目的、犯罪所生之損害等一切情狀，量處如主文所示之刑，
    以示懲儆。
、被告己○○部分：
一、公訴意旨另以：被告己○○與被告甲○○、共犯戊○○基於
    放火燒燬現供人使用住宅之犯意聯絡，駕駛車牌號碼Ｔ9-
    7579號自用小客車至隘丁公園，搭載被告甲○○、共犯戊○○前往被害人乙○○位於宜蘭縣蘇澳鎮○○路25號住處。由
    被告甲○○、共犯戊○○分持汽油彈丟擲被害人乙○○住處
    ，因認被告己○○亦涉有刑法第173條第3項、第1項放火燒
    燬現供人使用住宅未遂罪。
二、檢察官認被告己○○涉有上開犯罪，係以被告己○○駕駛自
    用小客車搭載被告甲○○、共犯戊○○至現場後，被告甲○○、共犯戊○○隨即丟擲汽油彈為主要論據。訊據被告己○○固坦承當日晚間經由被告甲○○聯繫後，駕駛自用小客車
    至隘丁公園，及搭載被告甲○○、共犯戊○○至被害人乙○○住處等情不諱，惟堅詞否認有共同放火犯行，並辯稱：伊
    剛下班，甲○○打電話給伊，說要去載人但沒有車子，伊就
    開車去找甲○○，開車至蘇澳隘丁公園載甲○○及戊○○，
    甲○○叫伊去某處，到了之後，車子停在路邊，當時是戊○○從袋子拿出1瓶汽油瓶，不知道是誰先丟，當時伊嚇壞了
    ，不知道誰有下車丟，丟完之後，先回隘丁公園把戊○○放
    下，甲○○說要回去，伊就載甲○○回去，從這件事情之後
    ，就沒有跟甲○○聯絡等語。
三、按犯罪事實應依證據認定之，無證據不得認定其犯罪事實；
    另不能證明被告犯罪者，應諭知無罪之判決，刑事訴訟法第
    154條第2項、第301條第1項分別定有明文。又刑事訴訟法上
    認定犯罪事實所憑之證據，雖不以直接證據為限，間接證據
    亦包括在內，然而無論直接證據或間接證據，其為訴訟上之
    證明，須於通常一般之人均不致有所懷疑，而得確信其為真
    實之程度者，始得據為有罪之認定，惟採用間接證據時，必
    其所成立之證據，在直接關係上，雖僅足以證明他項事實，
    而採此他項事實，本於推理之作用，足以證明待證事項者，
    方為合法，若係憑空之推想，則尚非間接證據，且如未發現
    相當證據，或證據不足以證明，自不能以推測或擬制之方法
    ，以為裁判之基礎，最高法院分別著有76年台上字第4986號
    、32年上字第67號、40年台上字第86號判例可資參照。
四、經查：被告甲○○、共犯戊○○於96年1月21日晚間至被害
    人乙○○住處丟擲汽油彈等情，已如前述。惟關於被告己○○駕駛自用小客車搭載被告甲○○、共犯戊○○至被害人住
    處時，是否已知被告甲○○、共犯戊○○預備汽油彈前往丟
    擲等情，據被告甲○○於本院審理中證稱：因為己○○有車
    子，所以打電話叫己○○來載伊，約在隘丁公園，由己○○
    開車去隘丁公園接他們，在電話中跟己○○說伊有事情，己○○沒有問是什麼事情，在前往乙○○家的途中伊真的很醉
    ，不知道與己○○聊些什麼，並無跟被告己○○說要去乙○○家做什麼事等語（參見本院卷第154、155頁97年8月13日
    審判筆錄）；及共犯戊○○於本院審理中證稱：當時聽甲○○說與乙○○有糾紛，他們喝酒喝一喝，甲○○約伊去，甲○○打電話給他朋友，叫他朋友來載，於談論縱火一事時，
    己○○沒有在場，己○○開車來隘丁公園載他們，在前往乙○○家的途中，因為當天伊與己○○是第一次見面，沒有跟
    被告己○○說要去乙○○家做什麼事，甲○○在車上也沒有
    跟己○○聊什麼等語（參見本院卷第159、160頁97年8月13
    日審判筆錄）。綜以被告甲○○、共犯戊○○前開證述，被
    告甲○○、共犯戊○○當日於隘丁公園商議前往被害人乙○○住處放火後，始由被告甲○○以電話聯繫被告己○○開車
    至隘丁公園，於前往被害人乙○○住處途中，均無告知被告
    己○○前往之目的為何。再以共犯戊○○證稱係將汽油彈置
    於手提塑膠袋內攜帶前往等語（參見本院卷第161頁97年8月
    13 日審判筆錄），足見被告己○○無法自外觀查知有攜帶
    汽油彈乙事。且被告甲○○、共犯戊○○丟擲汽油彈時，被
    告己○○之反應情形，依被告甲○○於偵查及本院審理中均
    稱：己○○有看到他們丟，他用台語說不要丟等語（參見96
    年度偵字第1153號卷第7頁96年3月27日訊問筆錄、本院卷第
    158頁97年8月13日審判筆錄），顯見被告己○○應係突見被
    告甲○○、共犯戊○○丟擲汽油彈而出言阻止。依前所述，
    被告己○○辯稱當日搭載被告甲○○、共犯戊○○時，並不
    知悉甲○○、戊○○攜帶何物品前往等語，尚非無據。綜上
    所述，依卷內證據資料，不足以證明被告己○○開車至隘丁
    公園接送被告甲○○、共犯戊○○，並載至被害人住處丟擲
    汽油彈期間，已知悉甲○○2人攜帶汽油彈欲前往縱火，並
    有共同參與犯罪之意。此外復查無任何積極證據，足認被告
    己○○確有檢察官所指放火犯行，不能證明被告己○○犯罪
    ，依法應諭知無罪之判決。
據上論斷，應依刑事訴訟法第299條第1項前段、第301條第1項，
刑法第28條、第173條第3項、第1項、第25條，判決如主文。
本案經檢察官賴淑萍到庭執行職務
中    華    民    國    97    年    8     月    27    日
                  刑事第四庭審判長法  官  謝佩玲
                                  法  官  陳嘉年
                                  法  官  辜漢忠
以上正本證明與原本無異。
如不服本判決應於收受本判決後10日內向本院提出上訴書狀，並
應敘述具體理由。若未敘述理由者，應於上訴期間屆滿後20日內
向本院補提理由書狀(均須按他造當事人之人數附繕本)。
                                  書記官  許麗汝
中    華    民    國    97    年    8     月    28    日
附錄本案論罪科刑法條：
中華民國刑法第173條
放火燒燬現供人使用之住宅或現有人所在之建築物、礦坑、火車
、電車或其他供水、陸、空公眾運輸之舟、車、航空機者，處無
期徒刑或7年以上有期徒刑。
失火燒燬前項之物者，處1年以下有期徒刑、拘役或5百元以下罰
金。
第1項之未遂犯罰之。
預備犯第1項之罪者，處1年以下有期徒刑、拘役或3百元以下罰
金。


司法院資訊處製作；財團法人民間司法改革基金會備份。
